臺灣基隆地方法院刑事判決　
111年度訴字第17號
公  訴  人  臺灣基隆地方檢察署檢察官
被      告  李宗明



指定辯護人  本院公設辯護人楊大維  
上列被告因違反毒品危害防制條例案件，經檢察官提起公訴（11
0年度偵字第7783號、110年度偵字第7918號、110年度偵字第848
2號），本院判決如下：
    主  文
李宗明共同販賣第三級毒品，處有期徒刑2年。緩刑5年，緩刑期
間付保護管束，並應向指定之政府機關、政府機構、行政法人、
社區或其他符合公益目的之機構或團體，提供90小時之義務勞務
。
供犯罪所用之序號000000000000000號Samsung手機1支及門號000
0000000號SIM卡1張均沒收。犯罪所得之新臺幣2,000元沒收，於
全部或一部不能沒收或不宜執行沒收時，追徵其價額。
    事  實
李宗明知悉陳俊益提供之毒品咖啡包含有第三級毒品成分，仍基
於販賣第三級毒品4-甲基甲基卡西酮之犯意聯絡，以序號000000
000000000號Samsung手機下載LINE、Messenger通訊軟體後，申
請會員帳號綁定0000000000門號作為聯絡工具，於民國109年9月
18日下午4時37分至109年9月21日晚間9時54分，以LINE通訊軟體
與易群談妥以每包新臺幣(下同)400元之價格，販賣20包毒品咖
啡包予易群，並加送1包毒品咖啡包，總價8,000元，另以Messen
ger通訊軟體聯繫陳俊益備妥21包毒品咖啡包後，於109年9月21
日晚間8時21分至9時44分間，駕駛車號000-0000號汽車前往新北
市○○區○○路0段000號之家家買生活百貨股份有限公司與陳俊益見
面，再於109年9月21日晚間10時左右搭載陳俊益前往基隆市○○區
○○路00號之狸小路燒肉店樓下與易群見面，由陳俊益、易群在李
宗明駕駛之車內當面交付毒品咖啡包及價金，交易完成後，陳俊
益、李宗明各分得6,000元、2,000元。
    理  由
一、認定事實所憑之證據及理由：
　㈠前揭事實，業據被告李宗明於本院訊問、準備程序及審理時
    坦認屬實，且證人易群於警詢及偵訊時證稱：我有向「至尊
    明」購買過毒品咖啡包，109年9月21日「至尊明」開1部黑
    色轎車到基隆市○○區○○路00號狸小路燒肉店樓下，車上有3
    、4人，我到車上交易，1包400元，我用LINE傳訊息「20打
    折嗎」給「至尊明」，是問他買20包有沒有便宜一點等語(1
    10年度偵字第7783號卷第76頁、110年度他字第268號卷第14
    8至149頁)，並指認被告就是「至尊明」及提出兩人間於109
    年9月18日下午4時37分至109年9月21日晚間9時54分聯繫毒
    品咖啡包交易事宜之LINE通訊紀錄截圖為憑(110年度偵字第
    7783號卷第79頁，110年度他字第268號卷第79頁、第148頁
    、第6至13頁)，所述與偵查機關以警政系統比對「至尊明」
    使用之頭像照片與被告外貌相符，嗣偵查機關以警政勤查系
    統查得被告使用0000000000號門號後，再以「電話號碼」搜
    尋LINE會員帳號，亦顯示該門號綁定之LINE會員帳號名稱為
    「至尊明」，足以佐證易群確實於109年9月21日晚間9時54
    分與被告通訊後見面購買毒品咖啡包。
　㈡本院調閱臺灣士林地方法院110年度訴字第27號陳俊益違反毒
    品危害防制條例案件之109年11月11日搜索扣押筆錄、Samsu
    ng手機通訊軟體截圖及交通部民用航空局航空醫務中心109
    年11月13日航藥鑑字第0000000號毒品鑑定書，顯示偵查機
    關於109年11月11日經被告交付而扣得被告使用之序號00000
    0000000000號Samsung手機及門號0000000000號SIM卡(臺灣
    士林地方檢察署109年度偵字第19527號卷㈠第303至309頁)，
    且被告以0000000000門號綁定名稱為「李宗明」之臉書帳號
    ，並以該臉書帳號及Messenger通訊軟體，於109年9月21日
    上午5時37分至晚間8時57分間，傳送內容為「今天晚上準備
    20」、「你多送一或二給基隆那個女的」、「21一個送」之
    訊息給陳俊益，而陳俊益於109年11月11日遭偵查機關持搜
    索票搜索扣押之毒品咖啡包殘渣袋1只及毒品咖啡包10包，
    經鑑定結果亦均檢出「第三級毒品4-甲基甲基卡西酮」成分
    (臺灣士林地方檢察署109年度偵字第19527號卷㈠第341至345
    頁)，足以佐證被告確實於109年9月21日與陳俊益聯繫共同
    販賣「21包」含有第三級毒品成分之毒品咖啡包給易群，故
    證人易群於本案偵查中證述其係向被告購買「10包」毒品咖
    啡包等語，交易數量核與事實不符，應予更正。
　㈢綜上所述，本案事證明確，被告犯行堪以認定。
二、論罪科刑：
　㈠被告所為，係犯毒品危害防制條例第4條第3項之販賣第三級
    毒品罪；被告與易群協議之交易內容雖係購買20包毒品咖啡
    包(每包400元)加送1包毒品咖啡包，總價8,000元，然被告
    真意應係以「增加數量總價不變」之方式給予易群折扣，並
    非另有轉讓4-甲基甲基卡西酮之犯意，故不另論以藥事法第
    83條第1項之罪。又被告與陳俊益就上開販賣第三級毒品犯
    行，具有犯意聯絡及行為分擔，為共同正犯。
　㈡犯毒品危害防制條例第4條之罪，供出毒品來源，因而查獲其
    他正犯或共犯者，減輕或免除其刑；於偵查及審判中均自白
    者，減輕其刑；毒品危害防制條例第17條第1項、第2項定有
    明文。經查：
　⒈被告於110年12月13日偵訊時坦承有與易群見面交付毒品咖啡
    包及收取價金之客觀事實，雖曾辯稱「我是幫易群買」，然
    之後亦表明「如果這樣構成販賣，我還是要承認」(110年度
    偵字第7783號卷第117至118頁)，倘檢察官有接續調查被告
    與易群、陳俊益間交涉之細節，應更能釐清被告之主觀犯意
    及促使被告完整自白，惟檢察官未進一步訊問被告，自不應
    使被告承擔上開前後供述不一致之不利益，故被告於110年1
    2月13日偵訊結束前既已表明承認販賣第三級毒品，即應寬
    認其已於偵查中自白，且被告於本院訊問、準備程序及審理
    時均坦承觸犯販賣第三級毒品罪，所為符合毒品危害防制條
    例第17條第2項之要件，應予減輕其刑。
　⒉被告於110年11月17日警詢時雖供述本案毒品來源係陳俊益(1
    10年度偵字第7783號卷第14頁)，惟其於同次警詢時陳稱：
    我於109年11月12日曾遭臺北市政府警察局内湖分局拘提，
    原因就是我曾向陳俊益購買毒品咖啡包，而陳俊益因販毒案
    遭查獲，從他手機内對話紀錄發現我也是他的藥腳，當時我
    有向警方坦承向陳俊益購毒之事等語(110年度偵字第7783號
    卷第15頁)，且本院調閱臺灣士林地方法院110年度訴字第27
    號陳俊益違反毒品危害防制條例案件卷證資料，亦顯示被告
    於109年11月11日遭臺北市政府警察局內湖分局警員執行拘
    提到案後，警方檢視被告交付扣押之Samsung手機Messenger
    通訊軟體，查悉被告與陳俊益間於109年9月21日之毒品交易
    訊息，乃於109年11月12日對被告製作調查筆錄及詢問被告
    與陳俊益間交易毒品咖啡包之情節(臺灣士林地方檢察署109
    年度偵字第19527號卷㈠第287頁、第303至309頁、第279頁)
    ，足認偵查機關於被告供出陳俊益之前，已發覺被告係陳俊
    益販賣毒品之對象及先行查悉被告與陳俊益間於109年9月21
    日交涉本案毒品交易之通訊內容，並非依據被告供述始因而
    查獲陳俊益販賣毒品之犯行，故被告尚不符合毒品危害防制
    條例第17條第1項之減刑要件。
　㈢犯罪之情狀顯可憫恕，認科以最低度刑仍嫌過重者，得酌量
    減輕其刑，刑法第59條定有明文。查被告先前無任何販賣毒
    品前科，本案雖販賣第三級毒品牟利，然易群係經由同事告
    知被告有毒品咖啡包後主動向被告洽購(110年度他字第268
    號卷第149頁)，並非被告向易群兜售毒品，且被告接獲易群
    之訊息後，係轉知陳俊益備妥毒品咖啡包，再由陳俊益與易
    群當面交易，被告僅從中獲取2,000元分潤，並無存貨備供
    出售，犯罪動機尚非惡劣，獲利亦不豐厚；又前述陳俊益於
    109年11月11日遭扣押之毒品咖啡包，經鑑定每包淨重約4.4
    公克，4-甲基甲基卡西酮純度約5%(臺灣士林地方法院110年
    度訴字第27號卷第139至140頁)，據此換算被告販賣予易群
    之21包毒品咖啡包毒品含量，合計僅約4.6公克，對於社會
    治安造成之危害並非嚴重；惟販賣第三級毒品罪之法定刑為
    「7年以上有期徒刑，得併科新臺幣700萬元以下罰金」，縱
    適用毒品危害防制條例第17條第2項規定予以減刑，至少仍
    應量處有期徒刑3年6月，依被告之犯罪情狀仍嫌過重，足以
    引起一般人之同情，爰依刑法第59條規定再予酌量減刑。
　㈣本院審酌被告有施用毒品前科，知悉國家杜絕毒品之禁令，
    仍與陳俊益共同販賣第三級毒品牟利，助長毒品之流通，主
    觀惡性不輕；又被告於偵查中及本院訊問時均曾一度提出不
    實之辯解，嗣於本院訊問時因無法自圓其說始全盤供出實情
    ，主觀上仍存有僥倖心態，惟其於偵查機關偵辦陳俊益販賣
    毒品咖啡包之案件中，始終均配合調查，提供不少助力；兼
    衡被告之智識程度、生活狀況(本院卷第94頁)、前科素行及
    犯罪所得數額等一切情狀，量處如主文所示之刑。
　㈤被告前因故意犯強制罪，經臺灣士林地方法院以96年度重訴
    字第5號判決判處有期徒刑4月，減為有期徒刑2月確定，於9
    9年4月2日易科罰金執行完畢，其後5年以內未曾因故意犯罪
    而受有期徒刑以上刑之宣告，此經本院核閱臺灣高等法院被
    告前案紀錄表屬實，符合刑法第74條第1項第2款所定得宣告
    緩刑之要件。本院衡酌被告販賣之毒品咖啡包，係由陳俊益
    向其他毒品來源取得後當面交予易群，被告並無直接獲取毒
    品咖啡包之管道，犯罪情節及主觀惡性均遠不及於毒梟，倘
    令被告入監執行本案刑期，不僅有助於被告結交更多毒品人
    口，更有礙於被告回歸社會，因認對於被告所宣告之刑以暫
    不執行為適當，爰依刑法第74條第1項第2款、第2項第5款及
    第93條第2項規定，予以宣告緩刑5年及命其向指定之政府機
    關、政府機構、行政法人、社區或其他符合公益目的之機構
    或團體，提供90小時之義務勞務，並依刑法第93條第1項第2
    款規定諭知被告於緩刑期間付保護管束，以資警惕。
三、沒收：
　㈠犯毒品危害防制條例第4條之罪者，其供犯罪所用之物，不問
    屬於犯罪行為人與否，均沒收之，毒品危害防制條例第19條
    第1項定有明文。臺北市政府警察局內湖分局於109年11月11
    日扣押之序號000000000000000號Samsung手機及門號000000
    0000號SIM卡，係被告所有供其與易群聯繫本案毒品咖啡包
    交易所用之犯罪工具，依毒品危害防制條例第19條第1項規
    定，應予宣告沒收。
　㈡犯罪所得，屬於犯罪行為人者，沒收之，於全部或一部不能
    沒收或不宜執行沒收時，追徵其價額；宣告沒收，有過苛之
    虞、欠缺刑法上之重要性、犯罪所得價值低微，或為維持受
    宣告人生活條件之必要者，得不宣告或酌減之；此分別規定
    於刑法第38條之1第1項前段、第3項及第38條之2第2項。被
    告因本案犯行實際分別之2,000元價金，未據扣押，且該犯
    罪所得數額非鉅，對被告宣告沒收或追徵，核無過苛之虞，
    亦不足以影響被告之生活條件，自應依刑法第38條之1第1項
    前段、第3項規定，宣告沒收之，並諭知於全部或一部不能
    沒收或不宜執行沒收時，追徵其價額。
據上論斷，應依刑事訴訟法第299條第1項前段，判決如主文。
本案經檢察官江柏青提起公訴，檢察官陳宜愔到庭執行職務。
中　　華　　民　　國　　111 　年　　2 　　月　　16　　日
                  刑事第五庭  審判長法  官  吳佳齡
　　　　　　　　　                  
　　　　　　　　　                  法  官  鄭虹眞
　　　　　　　　　
　　　　　　　　　                  法　官　陳怡安
以上正本證明與原本無異。
如不服本判決應於收受送達後20日內向本院提出上訴書狀，並應
敘述具體理由；其未敘述上訴理由者，應於上訴期間屆滿後20日
內向本院補提理由書（均須按他造當事人之人數附繕）「切勿逕
送上級法院」。
中　　華　　民　　國　　111 　年　　2 　　月　　16　　日
                                    書記官　洪福基
附錄本案論罪科刑法條全文：
毒品危害防制條例第4條
製造、運輸、販賣第一級毒品者，處死刑或無期徒刑；處無期徒
刑者，得併科新臺幣3千萬元以下罰金。
製造、運輸、販賣第二級毒品者，處無期徒刑或10年以上有期徒
刑，得併科新臺幣1千5百萬元以下罰金。
製造、運輸、販賣第三級毒品者，處7年以上有期徒刑，得併科
新臺幣1千萬元以下罰金。
製造、運輸、販賣第四級毒品者，處5年以上12年以下有期徒刑
，得併科新臺幣5百萬元以下罰金。
製造、運輸、販賣專供製造或施用毒品之器具者，處1年以上7年
以下有期徒刑，得併科新臺幣1百50萬元以下罰金。
前五項之未遂犯罰之。